臺灣臺中地方法院民事簡易判決
110年度豐簡字第531號
原      告  林明芳  
訴訟代理人  邱寶弘律師
被      告  林明宗  
上列當事人間請求履行契約事件，本院於民國110年12月7日言詞
辯論終結，判決如下：
    主    文
原告之訴及假執行之聲請均駁回。
訴訟費用由原告負擔。 
    事 實 及 理 由
一、原告主張：兩造為兄弟關係，而坐落臺中市○○區○○路0段00
    巷00號之房屋（下稱系爭房屋）原為兩造之父即訴外人林添
    丁所有，林添丁過世後則由兩造及其餘姊妹繼承。被告前曾
    同意將拍賣系爭房屋後所分得之價金新臺幣（下同）289萬
    元贈與原告，兩造乃成立贈與契約。嗣被告先後於民國108
    年2月20日匯款219萬元、於同年5月26日給付現金40萬元予
    原告，共計已交付與原告259萬元款項，然尚有30萬元未依
    約給付予原告，本件係履行道德上義務之贈與，被告應不得
    任意撤銷，而原告多次向被告請求履行贈與契約，被告均置
    之不理。為此，爰依贈與契約之法律關係請求被告給付30萬
    元等語。並聲明：1.被告應給付原告30萬元，及自起訴狀繕
    本送達翌日起至清償日止，按年息百分5計算之利息。2.願
    供擔保，請准宣告假執行。
二、被告則以：原告於106年間對被告提起侵占告訴，被告於107
    年1月19日傳簡訊（下稱系爭簡訊）予原告，稱若原告對被
    告撤回侵占之告訴，被告始同意於系爭房屋拍賣後，將拍賣
    系爭房屋所分得之款項給原告，然原告嗣後並未撤回該侵占
    告訴。嗣於108年間系爭房屋經變價分割拍賣，兩造及另外
    兩個妹妹各分得289萬元，被告念及手足之情且在親戚之勸
    和之下，始不計前嫌而分別於108年2月20日及同年5月26日
    匯款219萬及交付現金40萬元，合計259萬元予原告，然原告
    多次對被告提告侵占及妨害秘密等案件，完全沒有感恩之心
    ，讓被告十分痛心，被告便於108年6月8日發簡訊告知原告
    ，表明日後將不再贈與給原告等語，資為抗辯。並聲明：原
    告之訴駁回。
三、本院得心證之理由：
  ㈠按當事人互相表示意思一致者，無論其為明示或默示，契約
    即為成立，民法第153條第1項定有明文。次按當事人主張有
    利於己之事實者，就其事實有舉證之責任，民事訴訟法第27
    7條前段亦有明定。又契約之成立，須有要約與承諾二者意
    思表示一致之事實始足當之，若無此事實，即契約尚未合法
    成立，自不發生契約之效力（最高法院 88年度台上字第661
    號判決意旨參照）。
  ㈡原告主張兩造有成立贈與契約乙節，固據其提出道歉書及系
    爭簡訊等件為證（見本院卷第23、99、101頁）。然被告則
　　以前詞置辯，原告自應舉證證明兩造間確有贈與之意思表示
    合致。經查：
　1.被告於系爭簡訊即載明：「...但如果宣判是如何我林明宗
    對515巷86號的持分是要給你，但是前提之下你必須在一月
    二十五日前撤銷對我侵占之訴，到時候如果你不撤，我們在
    法庭相見，我可就不是依照上述方式處理了，希望你好好想
    三思而行。」等語，有系爭簡訊在卷可參（見本院卷第99、
    101頁），則由該簡訊內容所示，被告顯已表明需以原告對
    被告撤回侵占之告訴，被告始同意將分得系爭房屋之持分贈
    與給原告。又被告於系爭簡訊所稱之侵占之訴即指臺灣臺中
    地方檢察署（下稱臺中地檢署）106年度偵字第32287號案件
    ，此業據被告於本院言詞辯論時陳述屬實（見本院卷第155
    頁），而該侵占案件係於107年4月20日，經檢察官以罪嫌不
    足為由為不起訴處分後，原告聲請再議，復經臺灣高等檢察
    署臺中檢察分署（下稱臺中高分檢）於107年6月6日以107年
    度上聲議字第1193號駁回再議確定，原告並未對被告撤回該
    案之告訴等情，有臺中地檢署106年度偵字第32287號不起訴
    處分書、臺中高分檢107年度上聲議字第1193號處分書存卷
    可考（見本院卷第121至133頁），並經本院調取該案偵查卷
    宗核閱屬實。則原告顯然對於被告於系爭簡訊中所為之贈與
    邀約未予承諾，則兩造是否確有成立贈與契約，即屬有疑。
　2.證人林栢福於本院言詞辯論期日到庭具結證稱：於兩造之父
    林添丁過世後，伊有聽到原告與被告討論，被告說他已經給
    原告一部份的錢，剩餘的30萬元要等繳完稅金後，再將尾款
    給原告，但伊沒有聽到原告有答應此事，伊也不知被告為何
    要把錢給原告等語（見本院卷第151、152頁）；證人陳貴鳳
    亦到庭結證稱：系爭房屋是林添丁所有，林添丁過世後，房
    子被法院拍賣，拍賣所得由林添丁的4個子女分得；於法院
    拍賣系爭房屋之後，被告曾到伊之家中提到要把分得的錢給
    原告，這是被告私下告訴伊的，當時原告並不在場，被告說
    因為他和原告是兄弟關係，所以想把錢給原告等語（見本院
    卷第152、153頁）。則由證人林栢福、陳貴鳳之證述，均無
    法認定原告對於被告於系爭簡訊所提出贈與系爭房屋拍賣所
    得之要約，有何承諾之意思表示，則原告主張兩造有成立贈
    與契約云云，實屬乏據。
　3.被告嗣而雖分別於108年2月20日及同年5月26日，匯款219萬
    及40萬元，合計259萬元予原告，有匯款單、原告出具之感
    謝函附卷可佐（見本院卷第185、187頁），然被告則稱：係
    出於手足之情，且在親戚之勸和之下，始不計前嫌匯款予原
    告等語。觀之被告此2筆匯款之時間，距離傳送系爭簡訊之
    時間（107年1月19日）已逾1年，且為臺中地檢署106年度偵
    字第32287號為不起訴處分及臺中高分檢駁回原告之再議之
    後，難認被告所為與系爭簡訊所提之贈與邀約相關。原告另
    提出道歉書（見本院卷第23頁），欲證明被告有贈與之合意
    ，然該道歉書上並無被告之簽名，則被告是否對道歉書上所
    載之內容均予確認並同意，亦有可疑，尚難僅因被告曾先後
    給付共計259萬元予原告乙節，遽指兩造即有「被告贈與原
    告289萬元」之意思表示合致。
　4.退步言之，縱認兩造有成立贈與契約，惟被告業已依民法第
    408條第1項主張撤銷尚未贈與之部分（見本院卷第117頁）
    ，且系爭房屋拍賣所得款項既由兩造及另2位姊妹4人平分取
    得，原告復未舉證證明被告對原告有何須履行道德上之義務
    ，則原告請求被告給付30萬元款項，即非可採。
四、綜上所述，原告依贈與契約之法律關係，請求被告給付30萬
    元，及自起訴狀繕本送達翌日起至清償日止，按年息百分5
    計算之利息，為無理由，應予駁回。其假執行之聲請，亦失
    所附麗，應併予駁回。
五、本件事證已臻明確，兩造其餘之攻擊防禦方法及所提證據，
    於判決結果不生影響，爰不一一論列，併此敘明。
六、訴訟費用負擔之依據：民事訴訟法第78條。 
中　　華　　民　　國　　110 　年　　12　　月　　30　　日
                  豐原簡易庭    法  官  廖弼妍
如不服本判決，應於送達後20日內，向本院提出上訴狀並表明上
訴理由，如於本判決宣示後送達前提起上訴者，應於判決送達後
20日內補提上訴理由書（須附繕本）。如委任律師提起上訴者，
應一併繳納上訴審裁判費。
以上為正本係照原本作成。
中　　華　　民　　國　　110 　年　　12　　月　　30　　日
                                書記官  陳貴卿